臺灣新竹地方法院民事簡易判決  
111年度竹簡字第545號
原      告  富邦產物保險股份有限公司

法定代理人  賴榮崇  
訴訟代理人  陳銘鐘  
            鄭伊靜  
被      告  陳慶倫  

訴訟代理人  徐郁傑  
上列當事人間損害賠償事件，本院於民國111年11月10日辯論終
結，判決如下：
    主  文
被告應給付原告新臺幣貳拾柒萬玖仟陸佰壹拾叁元，及自民國一
一一年八月十一日起至清償日止，按年息百分之五計算之利息。
訴訟費用新臺幣貳仟玖佰捌拾元由被告負擔。
本判決得假執行。
    事實及理由
壹、程序方面
    按訴狀送達後，原告不得將原訴變更或追加，但擴張或減縮
    應受判決事項之聲明，不在此限。民事訴訟法第255條第1項
    第3款定有明文。查原告起訴時係以陳慶倫、江慶倫為被告
    ，並聲明：被告等應連帶給付原告新臺幣（下同）377,605
    元，及自起訴狀繕本送達翌日起至清償日止，按年息5%計算
    之遲延利息。嗣原告撤回對江慶倫之起訴，並變更聲明為：
    被告陳慶倫應給付原告279,613元，及自起訴狀繕本送達翌
    日起至清償日止，按年息5%計算之利息。（參本院111年11
    月10日調解程序筆錄）。核係減縮應受判決事項之聲明，於
    法並無不合，自應准許。
貳、實體方面：　　
一、原告主張：被告於民國110年12月20日7時43分許駕駛車牌號
    碼000-0000號自用小客車行經國道3號高速公路南向107.5公
    里處，由中線車道變換車道至外側車道時，因未注意變換車
    道時，應讓直行車先行，並注意安全距離之過失，未讓行駛
    外側車道由訴外人江慶倫所駕駛之車牌號碼0000-00號自用
    小客貨車直行車先行，且未注意安全距離，致行駛外側車道
    由訴外人江慶倫所駕駛之車牌號碼0000-00號自用小客貨車
    直行車措手不及，而遭訴外人江慶倫所駕駛之車牌號碼0000
    -00號自用小客貨車直行車撞擊，被告駕駛之車牌號碼000-0
    000號自用小客車再推撞原告承保戶格上汽車租賃股份有限
    公司台中分公司所有由訴外人沈瑋傑所駕駛之車牌號碼000-
    0000號租賃小客車，致該車牌號碼000-0000號租賃小客車受
    損，原告已依保險契約理賠該車牌號碼000-0000號租賃小客
    車受損之修復費用377,605元（含工資109,133元、零件268,
    472元），原告依保險法第53條第1項規定就零件折舊後之必
    要修復費用279,613元取得代位求償權。為此，爰依保險代
    位請求權及民法第191條之2規定侵權行為之法律關係提起本
    件訴訟，並聲明：被告應給付原告279,613元，及自起訴狀
    繕本送達翌日起至清償日止，按年息5%計算之利息。
二、被告則以：對於本件為被告過失所致沒有意見；希望由法院
    裁判認定等語抗辯，爰聲明：原告之訴駁回。
三、本院之判斷： 　　
（一）原告主張之前揭事實，業據提出國道公路警察局交通事故
      當事人登記聯單、國道公路警察局道路交通初步分析研判
      表、道路交通事故現場圖為證，並有內政部警政署國道公
      路警察局第六公路警察大隊111年8月12日國道警六交字第
      1110405182號函檢送之交通事故相關資料在卷可稽，堪信
      原告之主張為真實。
（二）查本件交通事故之發生確係因被告駕駛車牌號碼000-0000
      號自用小客車行駛高速公路由中線車道變換車道至外側車
      道時，因未注意變換車道時，應讓直行車先行，並注意安
      全距離之過失（道路交通安全規則第98條第1項第6款、高
      速公路及快速公路交通管制規則第11條第3款參照），而
      遭行駛外側車道由訴外人江慶倫所駕駛之車牌號碼0000-0
      0號自用小客貨車直行車撞擊，被告駕駛之車牌號碼000-0
      000號自用小客車再推撞訴外人格上汽車租賃股份有限公
      司台中分公司所有由訴外人沈瑋傑所駕駛之車牌號碼000-
      0000號租賃小客車，此有內政部警政署國道公路警察局第
      六公路警察大隊111年8月12日國道警六交字第1110405182
      號函檢送之交通事故相關資料在卷可稽，亦核與交通部公
      路總局新竹區監理所竹苗區車輛行車事故鑑定會之鑑定意
      見結果相符，有交通部公路總局新竹區監理所竹苗區車輛
      行車事故鑑定會竹苗區0000000案鑑定意見書在卷可參，
      復為被告所不爭執，自堪認本件交通事故之發生確係因被
      告之過失所致，且被告之過失行為與訴外人格上汽車租賃
      股份有限公司台中分公司所有之車牌號碼000-0000號租賃
      小客車受有損害間亦具相當因果關係，被告自應就其過失
      不法侵權行為所致訴外人格上汽車租賃股份有限公司台中
      分公司所有之車牌號碼000-0000號租賃小客車之損害，負
      賠償責任。
（三）按因故意或過失不法侵害他人之權利者，負損害賠償責任
      ；汽車、機車或其他非依軌道行駛之動力車輛，在使用中
      加損害於他人者，駕駛人應賠償因此所生之損害；不法毀
      損他人之物者，被害人得請求賠償其物因毀損所減少之價
      額。民法第184條第1項、第191條之2、第196條分別定有
      明文。又物被毀損時，被害人除得依據民法第196條請求
      賠償外，並不排除民法第213條至第215條之適用，依民法
      第196條請求賠償物被毀損所減少之價額，得以修復費用
      為估定之標準，但以必要者為限（例如：修理材料以新品
      換舊品，應予折舊），有最高法院77年度第9次民事庭會
      議決議、73年度台上字第1574號判決足資參照。查被告就
      本件交通事故之發生確有過失，自應就所致訴外人格上汽
      車租賃股份有限公司台中分公司所有之車牌號碼000-0000
      號租賃小客車毀損負損害賠償之責。惟修復之必要費用，
      修理材料以新品換舊品，應予折舊，而原告確已依保險契
      約理賠該車牌號碼000-0000號租賃小客車受損之修復費用
      377,605元（含工資109,133元、零件268,472元），有原
      告提出之理賠申請書、估價單、車損照片、統一發票在卷
      可稽，應堪足採信。惟該車牌號碼000-0000號租賃小客車
      係110年3月出廠，有原告提出之行車執照影本在卷可按，
      算至本件交通事故發生時（即110年12月20日）已使用10
      月，依前揭說明，以新品換舊品而更換之零件，自應予以
      折舊。而依行政院公布之固定資產耐用年數表及固定資產
      折舊率表，非運輸業用客、貨車之耐用年數為5年，採定
      率遞減法計算折舊，每年折舊369/1000。依此計算該車牌
      號碼000-0000號租賃小客車更新零件折舊後之必要修復費
      用即為185,917元。據此，該車牌號碼000-0000號租賃小
      客車之必要修復費用即為295,050元（計算式如下：工資1
      09,133元＋折舊後之零件185,917元＝295,050元）。
（四）第按，被保險人因保險人應負保險責任之損失發生，而對
      於第三人有損失賠償請求權者，保險人得於給付賠償金額
      後，代位行使被保險人對於第三人之請求權，保險法第53
      條第1項定有明文；而此項法定代位權之行使，有債權移
      轉之效果，故於保險人給付賠償金額後，被保險人對於第
      三人請求權即移轉於保險人（最高法院69年度台上字第92
      3號判決意旨參照）。查原告業已依保險契約之約定賠付
      所承保之該車牌號碼000-0000號租賃小客車修復費用，揆
      諸前開說明，自得代位被保險人行使對被告之損害賠償請
      求權。惟損害賠償係填補被害人之實際損害，保險人依保
      險法第53條第1項規定代位被害人請求損害賠償時，倘被
      害人之損害額超過或等於保險人已賠付之金額，保險人固
      得就賠付之範圍代位請求賠償，惟如被害人之損害額小於
      保險人賠付之金額，則保險人所得代位請求者，即應以該
      損害額為限（最高法院65年度台上字第2908號判例意旨參
      照）。據此，訴外人格上汽車租賃股份有限公司台中分公
      司所得請求被告賠償之損害額為295,050元，則原告所得
      代位請求賠償之損害即應以295,050元為限。
（五）綜上，原告依保險代位請求權及侵權行為之法律關係，於
      上開認定所得代位請求賠償之範圍內請求被告給付279,61
      3元，及自起訴狀繕本送達翌日即111年8月11日起至清償
      日止按年息百分之5計算之遲延利息，即為有理由，應予
      准許。
四、假執行宣告：本件係依民事訴訟法第427條第1項適用簡易訴
    訟程序所為被告敗訴之判決，應依職權宣告假執行。
五、訴訟費用負擔之依據：民事訴訟法第78條。
中　　華　　民　　國　　111 　年　　12　　月　　 1　　日
                  新竹簡易庭    法　官　汪銘欽
以上正本係照原本作成。
如對本判決上訴，須於判決送達後20日內向本院提出上訴狀。如
委任律師提起上訴者，應一併繳納上訴審裁判費。
中　　華　　民　　國　　111 　年　　12　　月　　 1　　日
                                書記官　周育瑜